臺灣高等法院高雄分院刑事判決　　　　　九十一年度交上易字第二八八號
　　上訴人
　　即被告　乙○○　男二十六歲.
右上訴人因過失傷害案件，不服臺灣屏東地方法院九十一年度交易字第一五七號中華
民國九十一年十月三十一日第一審判決（起訴案號：臺灣屏東地方法院檢察署九十一
年度偵字第二一一七號），提起上訴，本院判決如左：
      主      文
上訴駁回。
      事      實
一、乙○○於民國九十一年一月二十一日上午七時五十分許，駕駛車牌號碼九Ｍ－八
    三二七號之自用小貨車，沿屏東市○○路由北往南方向行駛，途經該路與八十四
    巷交岔路口處左轉時，本應注意車前狀況，隨時採取必要之安全措施，且轉彎時
    應讓直行車先行，依當時天候晴，日間自然光線、縣道、四岔路、路面乾燥、無
    缺陷、無障礙物，視距甲好等情狀，又無不能注意之情事，竟疏未注意，貿然左
    轉進入屏東市○○路八十四巷，適丙○○騎乘車牌號碼ＯＯＮ－九八六號重型機
    車，由該路由南往北駛至，亦疏未注意駕駛人應注意車前狀況，隨時採取必要之
    安全措施，要通過上開交岔路口時，不及閃煞發生撞擊，丙○○機車車頭撞及乙○○之自小貨車右側車身，致丙○○人車倒地，受有兩側骨盆髖臼骨折、右側臏
    骨骨折等傷害，其後附載之丁○○亦受尾椎骨折之傷害。（公訴人漏載丁○○部
    分，容後述）。
二、案經丙○○、丁○○分別訴請臺灣屏東地方法院檢察署檢察官偵查起訴。
      理      由
一、被告乙○○經合法傳喚未到庭，惟原審訊據被告乙○○坦承於右揭時地駕駛小貨
    車與丙○○後載丁○○之機車發生碰撞，丙○○與丁○○因此倒地受傷之事實，
    惟矢口否認有何過失犯行，辯稱：「我當時停在十字路口等南北向紅燈待轉，在
    旁之大貨車看到紅燈所以踩煞車，丙○○所騎機車速度很快從旁邊衝出，車速至
    少七、八十公里，我車已經在巷口內，是丙○○撞我。」云云。經查：
  (一)被告乙○○於上揭時地，駕駛自小貨車沿屏東市○○路由北向南行駛，途經該路
    與八十四巷交岔路口處左轉時，適有丙○○駕駛重機車由對向駛至，二車撞及肇
    事，丙○○、丁○○因此倒地受傷之事實，業據被告於警訊及偵、審中供承在卷
    ，核與告訴人丙○○、丁○○指訴之情節大致相符，並有屏東縣警察局屏東分局
    海豐派出所檢送之道路交通事故調查報告表一份及車禍現場照片四張附卷可稽（
    見偵查卷第十六頁至二十三頁、原審卷第三十六頁至三十八頁），告訴人丙○○
    確因本件車禍受有兩側骨盆髖臼骨折、右側臏骨骨折等傷害，其後附載之丁○○
    亦受尾椎骨折之傷害，亦有告訴人提出之診斷證明書各一紙在卷可佐，自堪信為
    真實。
  (二)證人即與被告同車坐於副駕駛座之陳榮池於原審證稱：當時我們停紅綠燈要左轉
    ，前方紅燈時我們才左轉，後來就聽到碰一聲，沒有看到告訴人機車旁邊有小貨
    車或大貨車（原審卷第廿一頁）等語。惟按被告所駕駛之車輛係左轉車，證人陳
    榮池坐於副駕駛座，若有大貨車停等紅燈，衡諸常情，焉有未看到之理？再佐以
    被告若係停在十字路口中間等南北向紅燈待轉，當時大貨車看到紅燈所以踩煞車
    等情為事實，坐於副駕駛座之證人陳榮池對於停等紅燈係大貨車，當印象深刻，
    焉有只注意號誌已轉為紅燈，而未見因紅燈而煞停於其前方之大貨車之理？被告
    辯稱：伊在十字路口中間等南北向紅燈待轉云云，委無足採。復參之證人即與告
    訴人同向行駛之蔡昌熾於原審證述：當時我是開中華一千一小貨車，我是由市區
    往鹽埔方向開，我在內側車道，告訴人在外側，當時我看到被告左轉我就煞車，
    後來被告就撞到告訴人的機車，我就把車開到旁邊幫忙打電話叫救護車，當時我
    沒有注意到雙方的車速多少（原審卷第二十頁）等語，互參以觀，益徵車禍當時
    肇事地點南北向號誌為綠燈，小貨車駕駛蔡昌熾係見被告搶先左轉而煞車，非因
    紅燈而煞車之情，堪以認定。被告辯稱：當時伊停在十字路口中間等南北向紅燈
    待轉，當時大貨車看到紅燈所以踩煞車云云，顯與事實不合，不足採信。
  (三)被告於偵查中又辯稱：車禍當時伊所駕駛之小貨車已在巷口內云云。經查被告於
    原審中業已供承：撞到時伊車頭已入過了路口，車身有沒有過沒有注意（原審卷
    第四十二頁、四十三頁）等語，衡情被告所駕駛車輛之車身若已全部進入該巷，
    則告訴人丙○○行駛於與該巷垂直相交之海豐路，豈會二車相撞？被告上開辯解
    ，顯非可採。是車禍當時被告所駕駛之小貨車尚未進入該巷等情，應堪認定。再
    者，本件事故現場，二車並無煞車痕，有卷附之道路交通事故調查報告表可按，
    復經處理車禍事故警員吳秉勳於原審結證稱：當時路旁有很多人在圍觀，沒有人
    說有看到當時發生的情況，現場沒有煞車痕，雙方車子沒有移動過（見原審卷第
    十九頁）等語明確，足見本件事故發生時無煞停反應時間，碰撞即發生，又參之
    卷附道路交通市故調查報告表，其上小貨車及機車均停於巷內，益徵二車於撞擊
    後尚有移動車輛之餘速，故該圖所示小貨車及機車之停置地點，即非兩車撞擊點
    ，被告上開所辯，亦非足取。
  (四)再者被告乙○○復辯稱：告訴人丙○○從旁邊很快衝出來，告訴人車速至少七、
    八十公里，是現場一位老伯告訴我的云云。惟告訴人丙○○於警訊陳稱：我沒有
    飲酒，我有適當駕駛，我沒有超速，時速約卅至四十公里（見警卷第十九頁反面
    ）等語，且被告並未提供該名老者之姓名、年籍及住居所以供法院查證，其所辯
    自非可採。
二、按汽車行駛時，駕駛人應注意車前狀況，並隨時採取必要之安全措施；轉彎車應
    讓直行車先行，道路交通安全規則第九十四條第三項及第一百零二條第六款分別
    定有明文。依當時天候晴、日間自然光線、縣道、四岔路、路面乾燥、無缺陷、
    無障礙物、視距甲好等路況，復經卷附道路交通事故調查報告表記載明確，堪認
    被告並無不能注意之情事，惟竟疏未注意，貿然左轉，適丙○○亦疏未注意車前
    狀況，隨時採取必要之安全措施，不及煞避，發生碰撞，致被害人丙○○受有兩
    側骨岔髖臼骨折、右側臏骨骨折等傷害；其後附載之丁○○亦受尾椎骨折之傷害
    ，被告顯有過失，洵堪認定。復佐以台灣省車輛行車事故覆議鑑定委員會認為「
    乙○○駕駛自小貨車，行經號誌岔路口，左轉時未讓直行車先行，為肇事主因，
    丙○○駕駛重機車，行經號誌岔路口，未注意車前狀況，為肇事次因」亦同為被
    告有過失之認定，有該委員會九十一年六月十八日府覆議字第九一０八九五號鑑
    定意見書附卷足按，被告之過失自堪以認定。被害人丙○○及丁○○二人確因本
    件車禍受有前揭傷害，業經高雄醫學大學附設中和紀念醫院及阮綜合醫院診療明
    確，有該醫院診斷證明書四紙在卷足憑，被告之過失行為與被害人所受傷害之結
    果間有相當因果關係，亦足堪認定，本件事證已臻明確，被告犯行洵堪認定。
三、核被告乙○○所為，係犯刑法第二百八十四條第一項前段之普通過失傷害罪。被
    告一行為侵害丙○○、丁○○二人身體法益，為一行為觸犯數罪名之想像競合犯
    ，應依刑法第五十五條之規定，從一重處斷。公訴意旨雖未論及被告對丁○○之
    過失傷害犯行，惟此部分既經丁○○於偵查中提出告訴（偵卷第九頁反面），該
    部分與起訴部分有想像競合犯之裁判上一罪關係，為起訴效力所及，本院自得一
    併審理。
四、原審因依刑法第二百八十四條第一項前段、第五十五條、第四十一條第一項、罰
    金罰鍰提高標準條例第一條前段、第二條，審酌被告過失程度，迄未與被害人達
    成和解，被害人二人所受傷害，丙○○就本件車禍之發生亦有過失，及被告犯罪
    後並無悔意猶飾詞狡辯，犯後態度不佳等一切情狀，量處有期徒刑五月，並諭知
    易科罰金之折算標準，認事用法，均無違誤，量刑亦稱允當，被告上訴，否認過
    失，為無理由，應予駁回。
五、被告經合法傳喚，無正當理由不到庭，爰不待其陳述逕行判決。
據上論斷，應依刑事訴訟法第三百六十八條、第三百七十一條，判決如主文。
本案經檢察官朱文彬到庭執行職務。
中    華    民    國        九十一      年     十二     月    三十一    日
                              臺灣高等法院高雄分院刑事第八庭
                                  審判長法官  郭雅美
                                        法官  張盛喜
                                        法官  裕斗
右正本證明與原本無異。
不得上訴。
   書記官  劉金萍
中    華    民    國        九十二      年      一      月      二      日
附錄：本判決論罪科刑法條：
刑法第二百八十四條
因過失傷害人者，處六月以下有期徒刑、拘役或五百元以下罰金。致重傷者，處一年
以下有期徒刑、拘役或五百元以下罰金。
從事業務之人，因業務之過失傷害人者，處一年以下有期徒刑、拘役或一千元以下罰
金。致重傷者，處三年以下有期徒刑、拘役或二千元以下罰金。
                                                                      Ｈ
